【裁判字號】    90,訴,22
【裁判日期】    900221
【裁判案由】    給付工程顧問費
【裁判全文】
臺灣新竹地方法院民事裁定  九十年訴字第二二號
    原      告  美聯工程顧問有限公司
    法定代理人  劉王賓
    被      告  正安消防安全器材有限公司
    法定代理人  翁明緯
右當事人間給付工程顧問費事件本院裁定如左：
    主      文
本件移送臺灣高雄地方法院。
    理      由
一、按訴訟之全部或一部，法院認為無管轄權者，依原告聲請或依職權以裁定移送其
    管轄法院，民事訴訟法第二十八條第一項定有明文。又對於私法人之訴訟，由其
    主事務所或主營業所所在地之法院管轄；因契約涉訟者，如經當事人定有債務履
    行地，得由該履行地之法院管轄，民事訴訟法第二條第二項、第十二條亦分別定
    有明文。至前開所謂「債務履行地」，參諸前開規定之立法理由有謂「以何地為
    債務履行地，各國之立法例不一。有以契約上所未預定，又不能據債務關係之性
    質而定者，則以債務關係成立時，債務者之住址為債務履行地（德民法第二百九
    十六條）。或有以契約上所未預定，又非以交付特定物為宗旨者，則以債權者現
    時之住址為債務履行地（日本民法四八四條）。本案以債務履行地，應據民商律
    規定辦理，故於此事從略，因確認契約是否成立而提起之訴，乃求審判衙門宣告
    契約成立或不成立之訴也，例如買賣契約，買主求確認買賣契約之成立，則應起
    訴於賣主住址所在地之審判衙門。（因賣主住址所在地為履行債務地之故）若買
    主求確認買賣契約之不成立，應起訴於買主住址所在地之審判衙門是，因踐約而
    提起之訴，乃債權者據契約之本旨，求履行債務之訴也，例如買賣契約，買主要
    求交付該物，則應起訴於賣主住址所在地之審判衙門。若賣主要求交付該價，則
    應起訴於買主住址所在地之審判衙門是，因解約而提起之訴，乃解除契約而生恢
    復原來情形之訴也。例如買賣契約，買主可因要求交還原價，起訴於賣主住址所
    在地之審判衙門，賣主可因要求退還原物，起訴於買主住址所在地之審判衙門。
    又因違約而提起訴訟時，若債務者住址為履行債務之地，則應起訴於其住址所在
    地之審判衙門是也」；是因契約涉訟者，如經當事人定有債務履行地，固得由該
    履行地之法院管轄，而前開約定亦不以書面或明示為必要，即言詞或默示為之，
    亦非法所不許，惟仍必須當事人間有約定債務履行地之意思，始有該條之適用，
    且應由主張有管轄權之當事人對此訴訟成立要件負舉證責任。
二、查本件被告為私法人，而其主事務所（主營業所）係在高雄市前金區○○○路七
    九號八樓之二，有兩造簽訂之工程顧問委託契約書一份在卷可按，是被告之主事
    務所（主營業所）並非在本院管轄區域；又查原告主張其與被告間之工程顧問委
    託契約，並無任何有關被告給付工程顧問費用之債務履行地記載，雖本件契約係
    有關華邦電子股份有限公司一、二廠消防系統工程之顧問事宜，惟此係指原告應
    提供顧問工作之地點，亦即屬於原告本身對被告所負義務之履行地，並無從作為
    被告給付工程款之債務履行地之證明；另被告亦辯稱其曾支付之顧問費用付款地
    為高雄市，亦提出支票影本一份為證，而原告亦未舉證證明兩造就被告給付前開
    工程顧問費用之債務履行地係在本院轄區，是參諸前開規定，本件自應由臺灣高
    雄地方法院管轄，玆原告向無管轄權之本院起訴，自屬違誤，應依職權將本件移
    送於該管轄法院。
三、依民事訴訟法第二十八條第一項，裁定如主文。
中      華      民      國    九十      年      二      月      二十一  日
                                  臺灣新竹地方法院民事第一庭
~B法      官  李承訓
右為正本係照原本作成。
如對本裁定抗告須於裁定送達後十日內向本院提出抗告狀。
~B法院書記官  呂超上
中      華      民      國    九十      年      二      月      二十一  日


司法院資訊處製作；財團法人民間司法改革基金會備份。
